【裁判字號】    89,訴,717
【裁判日期】    920513
【裁判案由】    違反懲治盜匪條例等
【裁判全文】
臺灣嘉義地方法院刑事判決                          八十九年度訴字第七一七號
    公  訴  人  臺灣嘉義地方法院檢察署檢察官
    被      告  庚○○
    選任辯護人  高原茂律師
    被      告  甲○○
    選任辯護人  何永福律師
右列被告等因違反懲治盜匪條例等案件，經檢察官提起公訴（八十九年度偵字第三八
五七號），本院判決如左：
    主  文
庚○○共同以非法方法剝奪人之行動自由，處有期徒刑貳年。扣案之玩具手槍壹支沒
收。
甲○○共同以非法方法剝奪人之行動自由，處有期徒刑壹年拾月。扣案之玩具手槍壹
支沒收。
    事  實
一、庚○○（綽號「殺豬」）因其友人甲○○（綽號「阿偉」）於民國八十九年四月
    二日凌晨五時許，在嘉義市○○路與民生南路口「阿水師海產店」二樓玩賭撲克
    牌時（因非公共場所或公眾得出入之場所而不構成賭博罪），疑被丁○○、丙○○、乙○○及綽號「阿榮」之不詳姓名之男子詐賭而輸掉新台幣（下同）四十萬
    元，心有不甘，而於同月三日上午六時許聯絡庚○○請其出面解決。庚○○於是
    透過乙○○於同日下午三時許，安排丁○○、丙○○二人於當日晚間八時三十分
    許，在嘉義市○○路「小姑娘ＫＴＶ」辦公室內與庚○○、甲○○及另外五位亦
    曾被詐賭之不詳姓名男子談判（其中一名男子姓名年籍不詳綽號「大頭」、另一
    名男子姓名年籍不詳綽號「阿榮」、其他三名男子姓名年籍均不詳）。雙方相談
    數分鐘後，庚○○、甲○○及另五位不詳姓名之男子便基於共同妨害自由之犯意
    聯絡，強押丁○○、丙○○至嘉義市○○路「倫敦ＫＴＶ」一樓包廂內，剝奪丁○○、丙○○之行動自由。於前揭ＫＴＶ內，庚○○及其他五位不詳姓名之男子
    又夥同原來已在該ＫＴＶ包廂內等待之另外十餘位不詳姓名之男子，共同承前傷
    害之犯意，合力徒手毆打傷害丁○○及丙○○（丙○○受傷部分未據告訴），另
    庚○○等人又將丙○○押至其他包廂內毆打，以此強暴手段令丙○○簽發面額三
    十萬元之本票一紙交庚○○收執，使丙○○行無義務之事，庚○○且向丙○○恫
    稱：「如開出來的本票沒處理好，會比現在更難看」，致使丙○○心生畏懼。嗣
    後甲○○於當日晚間十時三十分許先行離去，而庚○○及其他五位不詳姓名之男
    子則繼續強押丁○○、丙○○至嘉義市○○路「奪標ＫＴＶ」包廂內，與隨後而
    至之三名不詳姓名之男子，或持鐵條或徒手共同毆打丁○○之頭部、臉部、胸部
    ，庚○○並持原子筆尖刺傷丁○○之左手腕及左腹部，致使丁○○受有臉部挫傷
    、頭部外傷、軀幹多處挫傷等傷害。其後庚○○及其他五位不詳姓名之男子復強
    押丁○○至嘉義市市區內之某處民宅，脅迫丁○○簽發面額各為二十萬元之本票
    共十張交由庚○○收執，並約定於翌日由丁○○交付二十萬元之頭款。之後，庚○○與另五位不詳姓名之男子將之載至嘉義市○○路與世賢路之交岔路口附近空
    地上之涵洞，共同承前恐嚇之犯意，喝令丁○○跳下，以投擲土塊欲將之活埋方
    式恐嚇丁○○，復將丁○○押回前揭「倫敦ＫＴＶ」內，由庚○○持一支酷似制
    式手槍之玩具手槍，向丁○○恫稱：「如開出來的本票沒處理好，會比現在更難
    看」、「你老爸一槍將你打死」等語，致丁○○心生畏懼。迄於翌（四）日上午
    六時許始將丁○○、丙○○釋放，丁○○、丙○○方恢復行動自由。嗣因丁○○
    、丙○○報警查獲，並扣得庚○○所有之酷似制式槍枝之未具殺傷力之玩具手槍
    一支及面額共二百萬元之本票十紙。
二、案經丁○○、丙○○訴由嘉義縣警察局中埔分局報告臺灣嘉義地方法院檢察署檢
    察官偵查起訴。
    理  由
一、訊據被告庚○○、甲○○均矢口否認上揭犯行，被告庚○○於本院調查中辯稱：
    伊只是到場勸架，一切都是甲○○在警察局打電話叫伊來幫忙擔罪，玩具手槍也
    是警方叫伊弟弟臨時才去買來作為交代的證物云云；被告甲○○則辯稱：伊雖隨
    同庚○○至「小姑娘ＫＴＶ」，但伊就先開車回家，並未強押丁○○、丙○○到
    嘉義市○○路「倫敦ＫＴＶ」，後來係庚○○等人將丁○○、丙○○帶至「倫敦
    ＫＴＶ」後，始打手機通知伊到場，而且伊到該ＫＴＶ後，庚○○等人即叫伊回
    去，由庚○○等人處理即可，伊並不知道庚○○命丁○○、丙○○簽發本票，亦
    不知道會拿槍恐嚇，但伊不管庚○○等人用什麼手段，只要能把伊被詐賭輸掉之
    四十萬元拿回就可以云云。經查：
    （一）被告庚○○於本院調查中抗辯稱：伊在做筆錄時警方就一下一下的打伊，
          警察告訴伊，本件不會有罪，叫伊隨便說說就可以云云（見本院九十一年
          十月九日訊問筆錄），然證人即本案承辦警員戊○○於偵查時到庭證稱：
          被告庚○○是來投案的，伊不可能打他，筆錄製作是依照他所說的製作，
          伊根本不認識他等語（詳見本院九十一年十月九日訊問筆錄），參以被告
          庚○○於偵查及本院多次調查中均未提出具體之刑求抗辯，且就警訊中部
          分自白仍為相同之陳述，被告前有妨害自由、違反槍砲彈藥刀械管制條例
          等前科，就此妨害自由、持搶恐嚇及毆打告訴人等事實成立犯罪當知之甚
          明，警員告以本件無罪伊才為此陳述云云顯悖常情；另經本院當庭勘驗警
          訊錄音帶，與警訊筆錄之內容均相符合，警員態度平和，被告亦為極口語
          化陳述，一問一答之間並有被告思索之間隔，又錄音帶並無中斷現象，為
          連續錄音，顯示被告庚○○於警訊時之供述，應係基於其自由意志下所為
          ，並無瑕疵之處，足可憑信，是以被告庚○○上開所辯稱：該筆錄係遭警
          方刑求、誘導下所製作乙節，顯與卷證不符，要無足採，先予敘明。
    （二）前揭事實，業經被告庚○○於警訊時供稱：甲○○向伊說被詐賭，因伊也
          曾被詐賭，十分生氣，與現場聽到甲○○說這件事、也被詐賭的五個人就
          一起前往處理，伊於八十九年四月三日晚間八時三十分帶同該五名男子，
          與丁○○、丙○○碰面相談十餘分鐘後，伊就將丁○○、丙○○押至嘉義
          市○○路「倫敦ＫＴＶ」談判，甲○○也有一起去。又於當晚十時三十分
          許再將丁○○、丙○○押至嘉義市○○路「奪標ＫＴＶ」談判，迄於八十
          九年四月四日上午六時許始恢復該二人之自由，其間，伊曾空手毆打詹前
          隆、丙○○，又曾持槍恐嚇丁○○、丙○○二人並逼迫該二人分別簽發本
          票二百萬元及三十萬元等語（詳見警卷第一頁至第二頁）。被告甲○○於
          警訊時供稱：伊向庚○○訴說伊被詐賭，庚○○就說要替伊處理，之後鄭
          協華就找詐賭成員乙○○、丙○○、丁○○等人於八十九年四月三日晚間
          九時許在「小姑娘ＫＴＶ」談判，後來又到「倫敦ＫＴＶ」，只是伊於當
          日晚間十一時許即先行離去等語（詳見警卷第三頁至第四頁）。核與被害
          人丁○○指稱：伊於八十九年四月三日晚間約九時許在「小姑娘ＫＴＶ」
          被甲○○、庚○○及及另外五位不詳姓名之男子強押至嘉義市○○路「倫
          敦ＫＴＶ」一樓包廂內，並遭庚○○及另五位不詳姓名之男子與原先已在
          該包廂內等候之另外十餘名男子圍毆，甲○○則在旁觀看，之後，甲○○
          於晚間約十時三十分先行離去，伊又被強押至嘉義市○○路「奪標ＫＴＶ
          」內被庚○○徒手加以毆打及持原子筆戳傷。嗣後又被強押至某處民宅，
          庚○○等人逼迫伊簽發面額各為二十萬之本票十張，庚○○並持槍恐嚇伊
          等語（詳見警卷第五頁至第十二頁）。被害人丙○○指稱：伊被甲○○等
          人押到嘉義市○○路「倫敦ＫＴＶ」一樓包廂後，甲○○就叫人毆打伊，
          並說：「幹你娘，這麼惡質，打！」，但於晚間約九時五十分左右即已不
          見甲○○，後伊又被庚○○強迫簽發一張三十萬元之本票並恐嚇伊「如果
          開的本票沒有處理好，會比現在更難看」。等語（詳見警卷第五頁至第十
          九頁）情節大致相符。且被告庚○○與甲○○夥同不知名男子共四、五人
          ，於「小姑娘ＫＴＶ」強押被害人丁○○與丙○○至「倫敦ＫＴＶ」之事
          實，業經證人乙○○證述明確（詳見警卷第二十二頁背面）。又被告鄭協
          華經送法務部調查局以控制問題法及混合問題法進行測謊之結果，其稱：
          １．其未帶槍去ＫＴＶ；２．其未參與二百萬本票情事；３．其未帶人去
          ＫＴＶ打人，經測試均呈情緒波動反應，研判有說謊等情，亦有該局九十
          一年十一月二十八日調科參字第０九一二三０三七七六０號測謊通知書一
          份在卷可稽。告訴人丁○○於警局當場指認被告庚○○為上開犯行明確，
          並指稱被告庚○○就是持槍恐嚇伊、逼伊開本票、徒手及持原子筆傷害伊
          的人，庚○○亦在警察局將本票還給伊，其於偵查中復為相同之指述，被
          告庚○○則始終承認以原子筆戳傷告訴人丁○○，是告訴人丁○○於本院
          調查中改稱：伊眼睛被打腫了，只知道是庚○○以原子筆戳伊，是誰打伊
          及拿槍指伊的頭，伊都看不清楚等語，顯為避免遭到被告報復之託詞，不
          足採信。
    （三）被告庚○○先於偵查中辯稱：伊雖於八十九年四月三日前往嘉義市○○路
          「小姑娘ＫＴＶ」談判，但未強押丁○○、丙○○至嘉義市○○路「倫敦
          ＫＴＶ」，其係於一小時後才到「倫敦ＫＴＶ」當和事佬，且伊並未毆打
          丁○○，伊係在場勸阻別人不要打丁○○，伊並無毆打丙○○，亦未逼迫
          丙○○簽發面額三十萬元之本票，伊後來並未再強押丁○○到嘉義市○○
          路「奪標ＫＴＶ」，更無夥同其他人持木棒毆打丁○○，亦未曾強押詹前
          隆至民宅，逼迫其簽發本票，伊從未曾持玩具手槍強押丁○○至嘉義市○○路與世賢路之交岔路口附近之空地上以活埋恐嚇丁○○，伊僅於八十九
          年四月三日深夜十二時至翌日凌晨三時左右在場而已，對於是否有再發生
          其他事情伊並不清楚，伊當時雖有攜帶玩具手槍前往，但僅係因為要當和
          事佬，要壓制其他人毆打丁○○、丙○○云云，嗣於本院調查中一再改稱
          ：「我之前說帶槍是去勸架，是因為警察告訴我，本件不會有罪，叫我隨
          便說說就可以，我沒有替甲○○承擔」（本院九十一年十月九日訊問筆錄
          ）、「甲○○在警察局打電話給我，叫我扛本件，我想說前面的事情我扛
          沒關係，但後面的事情我完全不知道，我就不要」（本院九十二年三月十
          二日訊問筆錄）、整件事都是甲○○帶警察去伊家，不是打電話，叫伊扛
          下來的，玩具手槍則是警察叫伊去買的，說這樣移送時比較好看，伊就叫
          朋友辛○○、弟弟己○○去買一支（本院九十二年四月十六日訊問筆錄、
          九十二年九十二年四月二十九日審判筆錄）云云，其前後多有歧異，所述
          不一，再依一般經驗法則判斷，被告庚○○若應允為甲○○擔罪，被告鄭
          協華何以不僅指證係其他之友人共犯，或任指其他綽號不詳姓名者為共犯
          ，反係明指當晚被告甲○○亦一同前往ＫＴＶ處理詐賭案，益足見被告鄭
          協華非為甲○○承擔罪刑，而係確有共犯本件犯行無誤。且證人即為鄭協
          華製作筆錄之警員戊○○到庭證稱：被告庚○○一進到分局，就帶著玩具
          手槍來投案，組長就叫伊為被告製作筆錄等語，另經本院隔離訊問證人蘇
          佑欽、己○○與被告庚○○，三人就購買時間、議價過程、購買價格、玩
          具手槍是否經改造、出錢購買玩具手槍之人等不以時間久遠使記憶模糊，
          而均為肯定、清晰之描述，但所述卻均有差異及矛盾，顯見證人辛○○、
          己○○之證言，純係為迴護其友、兄庚○○所為勾串之詞，證人等之證言
          既與被告庚○○所辯有所出入而有瑕疵，自難據為有利於被告庚○○之認
          定；又被告於本院調查中辯稱：玩具手槍是警方叫伊託人去買的，伊完全
          沒摸過那把槍云云，惟玩具手槍上之指紋，經送內政部警政署刑事警察局
          鑑定結果，與被告庚○○左拇指指紋相符，此有該局九十一年十一月四日
          鑑驗報告一紙附卷可稽；是被告所辯：玩具手槍為警方叫伊購買交差云云
          ，委無足採。
    （四）此外，復有嘉義市天主教聖馬爾定醫院出具之診斷証明書一份、被害人詹
          前隆簽發十紙面額各二十萬元之本票影本附卷，並有未具殺傷力之玩具手
          槍一支扣案可資佐憑。是以，被告等所辯顯係推諉卸責之詞，殊無足取，
          事証明確，被告等犯行均堪認定。
二、按共同實施犯罪行為之人，在合同意思範圍以內，各自分擔犯罪行為之一部，相
    互利用他人之行為，以達其犯罪之目的者，即應對於全部所發生之結果，共同負
    責，最高法院九十年度台上字第五三五三號判決可資參照；查被告甲○○於偵查
    中供稱：伊並不知其離開後，庚○○會用什麼手段來替伊處理，只要能拿回錢就
    好了等語，又甲○○離去前曾與庚○○強押告訴人等至「倫敦ＫＴＶ」，並於包
    廂內唆使在場之人毆打告訴人等，已如前述，是以，被告甲○○對於其離去後，
    庚○○為取回賭資將採取之強制、恐嚇手段顯有預見及縱容之意思，難謂其間無
    犯意之聯絡，參照大法官會議第一０九號解釋「以自己共同犯罪之意思，事先同
    謀，而由其中一部分人實施犯罪之行為者，均為共同正犯」，故被告甲○○雖於
    當晚約十時許即已離開「倫敦ＫＴＶ」，但對於其離去之後庚○○所犯之犯行仍
    不能卸免其罪責，應屬共同犯之。核被告庚○○、甲○○所為，均係犯刑法第三
    百零二條第一項之剝奪行動自由罪。被告等強制告訴人丁○○、丙○○簽發本票
    使人行無義務之事之低度行為，為剝奪人行動自由之高度行為所吸收；其等對告
    訴人等施予恐嚇行為，係包含於剝奪行動自由之同一意念之中，仍應視為剝奪行
    動自由之部分行為（最高法院二十九年上字第二三五九號及七十四年度台上字第
    三四○四號判例可資參照）；又被告等傷害告訴人等乃行使強制罪之手段仍係強
    制罪之部分行為，均不另論罪。公訴人認被告二人尚犯有刑法第三百零五條第一
    項之恐嚇危害安全罪及刑法第二百七十七條第一項之傷害罪，尚有未洽，惟公訴
    人認均與妨害自由罪有裁判上一罪之關係，爰均不另為無罪之諭知。又被告庚○○、甲○○及綽號「大頭」、「阿榮」等五名男子係基於討回賭資而挾持告訴人
    等，亦為告訴人丁○○所是認：伊是因為賭博贏被告等人的錢，他們可能認為伊
    有詐賭才會對伊這樣等情，被告等主觀上並無不法所有之意圖甚明，是公訴人認
    被告等以傷害、恐嚇方式逼迫告訴人等簽寫本票，另犯懲治盜罪條例第五條第一
    項第一款之普通盜匪罪，自有未洽，惟公訴人認此部分與前開有罪部分有牽連犯
    之裁判上一罪關係，故不另為無罪之諭知。被告二人與綽號「大頭」、「阿榮」
    等共十數名不詳姓名、年籍之成年男子間，對於上開犯行之實施，互有犯意聯絡
    及行為分擔，均為共同正犯。爰審酌被告二人以非法手段索討賭資，挾持告訴人
    等長達九小時，犯罪之動機、手段、方法，所生之危害，犯罪後仍飾詞卸責，顯
    無悔意等一切情狀，各量處如主文所示之刑，以示懲儆。扣案之玩具手槍一支，
    為被告庚○○所有，如前所述，且係供被告等犯罪所用之物，爰依刑法三十八條
    第一項第二款規定宣告沒收。至被告等人持以毆傷告訴人等之鐵條、原子筆等物
    ，因未扣案，復無證據證明係屬被告等所有，亦非違禁物，故不宣告沒收，併此
    敘明。
三、公訴意旨另以：被告庚○○、甲○○及綽號「大頭」、「阿榮」等十餘名成年男
    子，共同基於意圖為自己不法之所有之概括犯意，以強暴方法致使告訴人丁○○
    不能抗拒，而強取丁○○衣袋內之一萬五千元，因認被告庚○○、甲○○二人另
    涉犯懲治盜罪條例第五條第一項第一款之普通盜匪罪嫌云云。惟按犯罪事實應依
    證據認定之，無證據不得推定其犯罪事實，刑事訴訟法第一百五十四條定有明文
    。又所謂認定犯罪事實之證據，係指足以認定被告確有犯罪行為之積極證據而言
    ，該項證據自須適合於被告犯罪事實之認定，始得採為斷罪資料，最高法院二十
    九上字第三一○五號著有判例。本件公訴人認被告等涉有懲治盜匪條例第五條第
    一項之普通盜匪罪嫌，無非係以告訴人於警訊及偵查中之指述為其論據，惟被告
    二人自始即堅決否認有為此部分之犯行，丁○○嗣於本院調查中亦供陳：伊後來
    自己有在口袋裡找到一萬五千元，不是被被告等搶走的等語綦詳。是揆諸前開說
    明，本應就此部分為無罪之判決，惟公訴人認此部分與前開有罪部分有牽連犯裁
    判上一罪關係，爰不另為無罪之諭知，附此敘明。
據上論斷，應依刑事訴訟法第二百九十九條前段，刑法第二十八條、第三百零二條第
一項、第三十八條第一項第二款，罰金罰鍰提高標準條例第一條前段，判決如主文。
本案經檢察官黃正雄到庭執行職務
中    華    民    國      九十二      年      五      月      十三      日
                          臺灣嘉義地方法院刑事第一庭
                              審判長法  官  夏  金  郎
                                    法  官  李  文  輝
                                    法  官  陳  俞  婷
右正本證明與原本無異。
如不服本判決，應於判決送達後十日內向本院提出上訴狀( 應附繕本 )。
中    華    民    國      九十二      年      五      月      十六      日
                                    書記官  李  彩  娥
附錄法條
中華民國刑法第三百零二條
 (剝奪他人行動自由罪)
私行拘禁或以其他非法方法，剝奪人之行動自由者，處五年以下有期徒刑
、拘役或三百元以下罰金。
因而致人於死者，處無期徒刑或七年以上有期徒刑，致重傷者，處三年以
上十年以下有期徒刑。
第一項之未遂犯罰之。


司法院資訊處製作；財團法人民間司法改革基金會備份。
